臺灣高等法院臺中分院刑事判決　　　　　　　　九十三年度重上更(二)字第二二號
　　上　訴　人
　　即　被　告　丙○○
　　選任辯護人　楊雯齡
　　上　訴　人
　　即　被　告　乙○○
　　選任辯護人　曾慶崇
右上訴人因妨害公務等案件，不服中華民國八十七年三月十六日、八十七年四月二十
八日第一審判決（臺灣苖栗地方法院八十七年度訴字第八七號，起訴案號：臺灣苖栗
地方法院檢察署八十六年度偵字第四三六六號），提起上訴，經判決後，由最高法院
第二次發回更審，本院判決如左：
    主      文
原判決撤銷。
丙○○共同壅塞陸路致生往來之危險，處有期徒刑陸月，如易科罰金，以參佰元折算
壹日。
乙○○無罪。
    事      實
一、丙○○於民國八十六年十一月十六日二十時許，駕駛車號ＨＹ─一八九號曳引車
，行經苗栗縣通霄鎮境內台一號公路與台六一號公路交會路口時，經在該處執勤
    之苗栗縣警察局交通隊員戊○○、丁○○發現有違規超量裝載之情事，該二名警
    員即開啟其所駕駛之車號ＬＴ─三八四六號警用巡邏車警示燈及警報器，以通知
    丙○○停車接受檢查，丙○○不從上開警員之指示，猶駕駛車號ＨＹ─一八九號
    曳引車，沿台六一號道路，由南往北繼續行駛，並於途中利用無線電通訊設備（
    尚無證據證明丙○○前有設置或使用電臺且經主管機關制止後再行設置或利用電
    臺之事實）通知亦行經該處駕駛車號ＳＷ─五九八號曳引車之乙○○（與丙○○
    無犯意聯絡），及駕駛未懸掛車牌之砂石車，綽號「茶壺」之不詳姓名年籍成年
    男子，詎丙○○竟與該綽號「茶壺」者基於共同妨害公務及壅塞公路之犯意聯絡
    ，企圖逼使該警車剎車不能繼續前進，乃由丙○○駕駛車號ＨＹ－一八九號曳引
    車，與綽號「茶壺」者駕駛未懸掛車牌之砂石車，沿台六一號公路，分據內外側
    車道，在車號ＬＴ－三八四六號警用巡邏車之前方，同時併排行駛（警用巡邏車
    在其後內側車道行駛），嗣丙○○與併排行駛之綽號「茶壺」者行駛至台六一號
    赤土崎段時，綽號「茶壺」者呼叫剎車，二車同時剎車，致警用巡邏車不得不因
    而緊急停車以免追撞，其後來車亦均無法前進而停車，警車亦無法進退。丙○○
    與綽號「茶壼」者二車停車後，警員下車趨前示意二名駕駛人，將車駛至路肩停
    放，但二名駕駛人非但不駛離車道，且將車窗緊閉，車門反鎖，不予理會，至該
    處北上車道全部壅塞癱瘓，雙方對峙達三至五分鐘，嗣丙○○在警員戊○○、丁○○要求下，始將其所駕駛之車號ＨＹ─一八九號曳引車車身略為移動，警員戊○○、丁○○始得以駕駛上開警用巡邏車離去現場，經警員戊○○連絡苗栗縣警
    察局交通隊再派員支援，前開壅塞臺六一號公路之車輛方能逐漸離去，解除道路
    壅塞之現象，丙○○及綽號「茶壼」者亦趁警車離去之際從容逃離現場，規避警
    員之取締，以此強暴方式，妨害依法執行職務之警員戊○○、丁○○執行取締違
    規及維持交通秩序之公務，上開車輛聚集路段亦因而遭壅塞，致生行經該處路段
    車輛須臨時剎停以避免追撞之危險。
二、案經苗栗縣警察局移送臺灣苗栗地方法院檢察署檢察官偵查起訴。
    理      由
壹、上訴人即被告丙○○部分：
一、訊據上訴人即被告（以下簡稱被告）丙○○否認有上開犯行，辯稱：伊係因駕曳
引車載量過重，且又在上坡路段，怕警方取締，緊張之下，排擋打錯而熄火，警
    車及乙○○之車，乃依序在後停車，警車自然無法前進，乃環境事物當然之理，
    伊並無以無線電呼叫綽號「茶壺」者為妨害公務或壅塞道路之情事云云。
二、惟查：被告丙○○右揭犯罪事實業據同案被告乙○○於警訊時供承：「當時警巡
    邏車開到ＨＹ－一八九號車後方，示意欄檢該部砂石車，而該砂石車司機和我，
    只知綽號阿賢男子，就以無線電呼叫我及一名綽號茶壼及另一不詳姓名車一起停
    車包圍巡邏車，造成巡邏車無法前進而使員警無法執行欄檢勤務」「我與阿賢是
    朋友關係，連絡都是用無線電」（見警訊卷第六頁）。而被告丙○○於當日逃逸
    ，於數日後始經警依車牌號碼循線查獲，於警訊時，雖否認有以無線電聯絡其他
    司機為妨害公務行為，然依警訊所供：「．．．右側車道上之大營拖，我不知該
    駕駛人姓名年籍，只知叫綽號茶壼的．．當時無線電呼叫停車的不是我」（見警
    訊卷第四頁），偵查中亦供稱：與伊併排的砂石車是綽號茶壼開的，台中港的車
    （見偵查卷第二十頁），經檢察官訊以何以與無車牌之車併排，稱：我超載六、
    七十噸（見偵查卷第二十頁反面）。並不否認其間有以無線電連絡及與綽號茶壼
    者共同參與情事。於原審亦供稱：車機（無線電話）上有「茶壺」呼叫要剎車，
    當時同時剎車的有乙○○、「茶壺」及我。有以無線電話與乙○○連絡（見原審
    卷第三十頁背面），足證被告丙○○與綽號「茶壺」者互以無線電話連絡，且係
    「茶壺」者呼叫剎車，二車始同時剎車，核與證人即苗栗縣警察局交通隊隊員戊○○、丁○○於偵查中所證述之：ＨＹ－一八九號車有超載，我們開警示跟上
    他後面要攔他，他不停，另一部砂石車併排行駛，沒有停車之意，他們併排約三
    至五分鐘，在一個上坡路段，ＨＹ－一八九號車緊急剎車，未懸掛車牌的砂石車
    也緊急剎車，我們也緊急剎車停下來，後面也是砂石車，乙○○停在警車右後方
    第一部，丙○○及未掛車牌之砂石車司機在車內均不下車，跟我們僵持等情節相
    符（見偵查卷第十九頁）。更足證被告丙○○有以無線電與綽號茶壼之不詳姓名
    司機聯絡，共同逼使警車剎車之情事。雖被告丙○○辯稱，當時係因排擋打錯而
    熄火云云。然其在原審曾辯稱：因當時前面有車，始緊急剎車（見原審卷第三十
    頁），核與此辯解不符，況被告丙○○係與綽號「茶壺」者互以無線電話連絡，
    嗣「茶壺」者呼叫剎車，二車同時剎車，已如前述，被告丙○○所辯，因排擋打
    錯而熄火，顯不足採信，應係於剎車後順勢熄火。再二車停車後，警員下車趨前
    示意二名駕駛人將車駛至路肩停放，但二名駕駛人非但不駛離車道，且將車窗緊
    閉，車門反鎖，不予理會，至北上車道全部癱瘓，雙方對峙達三至五分鐘（此為
    丙○○所自承，見原審卷第三十頁反面），足見被告丙○○有妨害公務及壅塞陸
    路致生往來危險之故意。被告丙○○否認右揭犯行，無非卸責之詞，不足採信。
    被告丙○○右揭犯行，事證明確，堪以認定。又同案被告乙○○於原審雖稱：警
    訊筆錄我看過簽名及按指印，但是我有要求警方修改，但是警方未應允云云。惟
    查警訊筆錄係依乙○○所供而為記載，同時乙○○看完後有簽名等情，業據證人
    丁○○於本院前審審理時結證屬實，觀之丙○○於原審亦承認以無線電話與乙○○、「茶壺」者聯絡，足證乙○○於警訊中之陳述並非出於不正之方法取得且與
    事實相符，得為證據，併此敘明。
三、按被告丙○○係駕駛車輛以車輛行止之物理作用，達妨害警方執行公務之效果，
    其行為已達於實施強暴行為。查被告丙○○對於公務員依法執行職務時施強暴，
    核係犯刑法第一百卅五條第一項之罪。公訴人認被告係犯刑法第一百卅六條第一
    項之罪云云。惟查被告丙○○係以無線電話連絡「茶壺」者，共同逼使執行公務
    中之警車緊急剎車，妨害公務，並無積極證據足以證明丙○○以無線電話連絡不
    特定多數砂石車司機共同妨害公務，其所為應係犯刑法第一百卅五條第一項之妨
    害公務罪，起訴法條應予變更。又被告丙○○與「茶壺」者均知以該行為，有壅
    塞陸路，致生往來之危險，仍故意為之，另犯刑法第一百八十五條第一項之壅塞
    陸路致生往來之危險罪。被告丙○○與在上開路段壅塞公路之綽號茶壼不詳姓名
    年籍成年人間，對於上開二罪犯罪之實施，有犯意聯絡及行為分擔，均為共同正
    犯。所犯上開二罪間，有方法結果之牽連關係，應依刑法第五十五條規定，從一
    重之刑法第一百八十五條第一項之罪處斷。
四、原審以被告丙○○罪證明確，予以論罪科刑，原無不合，惟查被告丙○○妨害公
    務係犯刑法第一百卅五條第一項之罪，原判決誤認係犯刑法第一百卅六條第一項
    之罪，尚有未當，且查無積極證據證明其與同案被告乙○○就上開犯行有何犯意
    聯絡及行為分擔（理由詳如後述），原判決認乙○○為共犯，亦有未洽，被告丙○○上訴意旨否認犯罪，雖無理由，惟原判決既有上開可議之處，自屬不能維持
    ，應由本院將原判決撤銷改判。爰審酌被告丙○○為規避取締致犯罪之動機、目
    的、智識程度、手段雖不當但尚屬平和、僅壅塞陸路三至五分鐘，亦未生實質之
    危害及犯後態度等一切情狀，量處如主文第二項所示之刑。又按被告行為後，刑
    法第四十一條業經總統於九十年一月十日公布修正，同年一月十二日生效，將修
    正前原規定「犯最重本刑為三年以下有期徒刑以下之刑之罪，而受六月以下有期
    徒刑或拘役之宣告，因身體、教育、職業或家庭關係，執行顯有困難者，得以一
    元以上三元以下折算一日，易科罰金。」公布修正為「犯最重本刑為五年以下有
    期徒刑以下之刑之罪，而受六個月以下有期徒刑或拘役之宣告，因身體、教育、
    職業、家庭之關係或其他正當事由，執行顯有困難者，得以一元以上三元以下折
    算一日，易科罰金。但確因不執行所宣告之刑，難收矯正之效，或難以維持法秩
    序者，不在此限。併合處罰之罪數，均有前項情形，其因執行之刑逾六月者，亦
    同。」比較修正前、後條文規定之結果，以修正後之規定有利於被告，自應依刑
    法第二條第一項前段之規定，適用裁判時之法律即修正後刑法第四十一條第一項
    前段之規定，就被告所處如主文第二項所示之刑，並諭知易科罰金之折算標準。
貳、上訴人即被告乙○○無罪部分：
一、公訴意旨略以：緣丙○○於八十六年十一月十六日二十時許，駕駛車號ＨＹ─一
    八九號砂石車，經苗栗縣通霄鎮境內台一號公路與台六一號公路交會路口時，經
    警員發現有超載之情事，打開巡邏車警示燈，示意丙○○停車接受檢查，丙○○
    不服取締，沿台六一號道路，由南往北繼續逃竄之際，公然利用無線電聯絡駕駛
    車號ＳＷ─五九八號曳引車之被告乙○○及其他不明司機駕駛之砂石車沿路挾持
    警車而妨礙其執行公務，嗣於行駛至台六一號赤土崎段時，巡邏車前之紀車及另
    一不詳姓名、年籍駕駛未懸掛車牌之砂石車突然緊急剎車，致紀車後之巡邏車、
    乙○○及其他砂石車剎車停在快速道路上，造成道路壅塞，致生往來之危險，因
    認被告乙○○涉有刑法第一百三十六條第一項後段、第一百八十五條第一項妨害
    公務及壅塞陸路之罪嫌云云。
二、公訴人指訴乙○○觸犯上述罪嫌的主要依據為被告乙○○於警訊中之自白及警員
    戊○○、丁○○之指述。惟訊之被告乙○○堅決否認有何上揭犯行，辯稱：本件
係警車追逐丙○○之車時，伊在丙○○之車右後方，後警車自路肩超過伊車，而
    後丙○○之車停車，至警車及伊車相繼停車，並無以丙○○所用無線電話聯絡妨
    害公務或壅塞陸路之情形等語。經查：
    被告或共犯之自白，不得作為有罪判決之唯一證據，仍應調查其他必要之證據，
    以察其是否與事實相符，修正後刑事訴訟法第一百五十六條第二項定有明文，被
    告乙○○於警訊時雖曾自白稱：「當時警巡邏車開到ＨＹ－一八九號車後方，示
    意欄檢該部砂石車，而該砂石車司機和我，只知綽號阿賢男子，就以無線電呼叫
    我及一名綽號茶壼及另一不詳姓名車一起停車包圍巡邏車，造成巡邏車無法前進
    而使員警無法執行欄檢勤務」、「我與阿賢是朋友關係，連絡都是用無線電」等
    語，然縱認上開自白屬實，亦僅足認丙○○曾以車用無線電呼叫乙○○一起停車
    包圍巡邏車，惟乙○○既未表示是否同意，自不足憑以認定乙○○亦同意與丙○○共同為之，況丙○○及另一名綽號茶壼者之砂石車既已在前併排停車而壅塞道
    路，則其後之警車及駕駛車號ＳＷ─五九八號曳引車之被告乙○○亦緊接著停車
    ，乃當然之理，否則即有追撞前車之危險，自不能遽認乙○○係故意停車以包夾
    警車，且證人戊○○、丁○○於歷次偵審中均僅指述被告丙○○與另一部未懸掛
    車牌的砂石車在其前併排行駛，行經前述路段時，其前之兩輛砂石車緊急剎車，
    我們也緊急剎車停下來，後面也是砂石車，乙○○停在警車右後方第一部，丙○○及未掛車牌之砂石車司機在車內均不下車，跟我們僵持等情，已如前述，證人
    戊○○於本院第二次更審時更證稱：「車流量很多，追趕時並沒有其他車子從我
    路旁超過。車子佔用兩個車道，後面陸續在塞車」、「我們發現他時，前後沒有
    其他大貨車，我們去追捕時。追了約二、三分鐘，我們攔下後，才有有其他車子
    加入」、「現場只有前面兩部車子擋在前面，後面因為塞車依我的觀察，現場，
    後面的車子並沒有要包圍我們」等語，均未指稱乙○○有何參予沿路挾持警車並
    突然緊急剎車而妨害公務或壅塞道路之情形；是本件事故發生之時，該路段北上
    車流量既然相當多，而警車追趕前面違規之砂石車時又無其他車輛超過警車，乙○○與警車又係同時到達停車現場，衡情，斷無因丙○○呼叫即可同時趕至現場
    之理；又如前所述丙○○與併排行駛之綽號茶壺者行駛至台六一號公路赤土崎段
    時同時剎車後停車，自已構成道路壅塞，而駕駛車號ＳＷ─五九八號曳引車緊接
    在警車右後方外側車道行駛之乙○○，亦同時停滯在警車右後方之車道上，乃係
    因前方受阻而無法前行，難認有共同壅塞道路之行為。被告乙○○所辯，其係因
    違規超載及適巧行經該處前方受阻無法前行而停放現場等情，堪以採信。
三、綜上各情觀之，尚乏積極證據證明乙○○有何與丙○○共同妨害公務及壅塞陸路
    之行為，而本院又查無其他證據足以證明乙○○有此部分犯行。自難僅憑乙○○
    於警訊中不明確之自白，即認定乙○○亦有妨害公務及壅塞道路之犯行，其犯罪
    應屬不能證明。原審未予查明，就被告乙○○予以論罪科刑，尚有未洽。乙○○
    上訴意旨，否認犯罪，指摘原審此部分判決不當，其上訴為有理由，應由本院將
    之撤銷改判。爰依法就乙○○被訴之犯行，為無罪之諭知。
據上論結，應依刑事訴訟法第三百六十九條第一項前段、第三百六十四條、第二百九
十九條第一項前段、第三百條、第三百零一條第一項，刑法第二條第一項前段、第二
十八條、第一百三十五條第一項、第一百八十五條第一項、第五十五條、修正後刑法
第四十一條第一項前段，罰金罰鍰提高標準條例第一條前段、第二條，判決如主文。
本案經檢察官甲○○到庭執行職務。
中      華      民      國      九十三  年      四      月      十三    日
                                臺灣高等法院臺中分院刑事第九庭
                                      審判長法  官  陳  筱  珮
                                            法  官  趙  春  碧
                                            法  官  張  國  忠
右正本證明與原本無異。
如不服本判決應於收受送達後十日內向本院提出上訴書狀，其未敘述上訴之理由者並
得於提起上訴後十日內向本院補提理由書（均須按他造當事人之人數附繕本）。
                                            書記官  林  玉  惠
中      華      民      國      九十三  年      四      月      十四    日
附錄法條：
刑法第一百三十五條第一項：對於公務員依法執行職務時，施強暴脅迫者，處三年以
下有期徒刑、拘役或三百元以下罰金。
第一百八十五條第一項：
以強暴、脅迫或其他非法方法劫持使用中之航空器或控制其飛航者，處死刑、無期徒
刑或七年以上有期徒刑。其情節輕微者，處七年以下有期徒刑。
因而致人於死者，處死刑或無期徒刑，致重傷者，處死刑、無期徒刑或十年以上有期
徒刑。
以第一項之方法劫持使用中供公眾運輸之舟車或控制其行駛者，處五年以上有期徒刑
。其情節輕微者，處三年以下有期徒刑。
而致人於死者，處無期徒刑或十年以上有期徒刑；致重傷者，處七年以上有期徒刑。
第一項第三項之未遂犯罰之。
預備犯第一項之罪者，處三年以下有期徒刑。
                                                                        Ａ
